【裁判字號】    89,易,808
【裁判日期】    891207
【裁判案由】    偽造文書
【裁判全文】
臺灣臺南地方法院刑事判決                          八十九年度易字第八八號
    公  訴  人  臺灣臺南地方法院檢察署檢察官
    被      告  戊○○
    選任辯護人  許雅芬
                鄭嘉慧律師
右列被告因偽造文書案件，經檢察官提起公訴（八十八年度偵字第一○○一四號），
本院判決如左：
    主  文
戊○○連續明知為不實之事項，而使公務員登載於職務上所掌之公文書，足以生損害
於公眾及他人，處有期徒刑陸月，如易科罰金，以參佰元折算壹日。
    事  實
一、戊○○係設於臺南縣永康市○○路一百八十三巷五十一號處之超群環保有限公司
    （以下簡稱超群公司）之負責人，明知甲○○、丙○○、乙○○及丁○○等人分
    別於如附表所示時間均在如附表所示之公司任職，均未在超群公司擔任專任職之
    清除技術員，竟基於偽造文書之概括犯意，於如附表所示之八十四年至八十八年
    間，連續出具上開甲○○等四人於如附表所示時間內均於超群公司內任專責清除
    技術員之不實任職證明書，而向臺灣省政府及臺南縣政府申請廢棄物清除許可證
    ，使臺灣省政府環保處及臺南縣政府環保局主管該職務之公務員將之登載於職務
    上所掌之公文書，並因而核發廢棄物清除許可證予超群公司，足以生損害於臺灣
    省政府及臺南縣政府對核發廢棄物清除許可證之正確性。
二、案經行政院環境保護署函請臺灣臺南地方法院檢察署偵查起訴。
    理  由
一、訊據被告固對於右揭時地出具前開證人甲○○、丙○○、乙○○及丁○○等人之
    在職證明書，而向臺灣省政府及臺南縣政府申請廢棄物清除許可證，並獲核發等
    情供承不諱，惟矢口否認有何使公務員登載不實之犯行，辯稱：伊雖係負責人，
    然一切程序均由公司內主管該項業務之人員在處理，伊並不知情，且也均是依照
    主管機關之要求辦理，況且主管機關每年也均會派員至公司內視察，如果依照規
    定這些證人均需專職，則主管機關又為何不在視察時發現並予糾正？況且技術員
    事項部分列為應審查事項之一，而依公民營廢棄物清除處理機構管理輔導辦法第
    四條規定，需會同地區主管機關共同審查，足見該事項應為需實質審查事項，審
    查單位未盡責依法審理，而僅書面審理，是為疏失，不應構成使公務員登載不實
    云云。經查，右揭事實業據證人甲○○於本院審理時結證稱：伊是從八十二年二
    月間起至八十七年五月間止任職於臺灣福興公司，在八十二年間認識被告，八十
    三年間十月份至八十四年十月份曾到被告公司工作，不過是下班之後才去，幾乎
    每天都去，不過時間不一定，是兼職，不是專職，當時被告也知道等語，及證人
    丁○○於本院審理時結證稱：伊從八十七年十月間至八十八年一月十四日止是在
    被告公司工作，之後就到臺南監獄工作，當時伊要離開時曾跟被告說要到臺南監
    獄工作，也有辦理交接等語，及證人乙○○於偵訊時陳稱：伊從八十三年間開始
    開設慶記金屬工業股份有限公司，與被告是朋友，八十七年三間在被告公司內實
    習過，只有偶爾才去，一星期大約三、四次，工作時間不固定，未支薪，只提供
    膳食費等語，暨經證人丙○○於偵訊時陳稱：十幾年前即在伊父親公司任職，與
    被告是以前的鄰居，約三年前在被告公司任職過，是晚上才去，一星期只去一至
    二次，每次約工作二小時，未支薪等語綦詳，並有前開證人等四人之任職證明書
    四紙、臺灣省政府函、臺南縣政府函、廢棄物清除機構清除許可申請表、勞工保
    險卡、臺灣省政府及臺南縣政府廢棄物清除許可證等文件附卷足憑，足認上開證
    人等確未在該時間內在被告所經營之超景公司內任專職技術員。被告雖以前揭情
    詞置辯，然證人乙○○是被告朋友，丙○○是被告鄰居，甲○○在台灣福興公司
    任職之事，被告也知悉，至於丁○○欲離職前曾告知被告等情，均已為前開證人
    等陳述明確，足見前開證人等均非被告所不認識之員工，被告也並非不知悉渠等
    之任職狀況。況被告既身為負責人，超景公司所從事營業項目範圍即為一般廢棄
    物及一般事業廢棄物之清除工作，有臺南縣政府營利事業登記證在卷足憑，因此
    是否能取得廢棄物清除許可證即為公司業務之重大事項，況且由臺南縣政府所發
    請超景公司派員攜帶相關證明文件向環保局領取證書之函文中均一再陳明技術員
    需為專職，則身為負責人之被告自難諉為對如此涉及公司是否能順利運作及是否
    能取得證書之重要事項毫不知悉，自屬當然。次查，臺南縣政府對於清除技術員
    事項部分，係要求於申請時需檢附技術員證書、在職證明、勞工保險卡及身份證
    正反面影本，該府再針對所送文件進行書面審查，並確認文件齊全後再擇一時間
    召開審查會由審查委員進行審查，而依照廢棄物清理法第二十一條暨公民營廢棄
    物清除處理機構管理輔導辦法第七條規定受理廢棄物清除許可證之申請，就清除
    技術員在職證明部分，該府僅就申請人所提書面資料進行書面審查等情，有臺南
    縣政府八十九年五月八日（八九）府環廢字第六六八九三號函及八十九年十月二
    日（八九）府環廢字第一五四四三四號函各一份附卷足參，而在審查並核發許可
    證前，該府不會派員至申請人處稽查，係迄核發許可證後方會派員至申請人處稽
    查，目的在於視察申請人之營運狀況等情，亦有本院電話紀錄單一紙在卷足按，
    足見就清除技術員之任職證明事項、主管機關僅為書面審查，是以事後是否再至
    申請人處稽查，係為已核發許可證之後政府之管理方法，自難僅以此即認於申請
    時就該技術員任職證明事項即應為實質審查，自不待言。再者，前開臺灣省政府
    所發請超景公司派員領取乙級廢棄物清除許可證之時間係為八十四年一月十七日
    ，函文中已表明甲○○應為專任職；又臺南縣政府所發告知超景公司有關清除許
    可證事項之函文部分，其時間為八十四年十二月二十八日之函文中係表明甲○○
    及丙○○應為專任職；又時間為八十六年九月十一日之函文中係表明丙○○應為
    專任職；又時間為八十七年六月二十四日之函文中係表明乙○○應為專任職；又
    時間為八十八年五月十日之函文中係表明丁○○應為專任職等情，有該府八十四
    年一月十七日八四府環四字第一四一五三五號函、八十四年十二月二十八日八四
    府環三字第二○二八九七號函、八十六年九月十一日八六府環四字第一五四一三
    二號函、八十七年六月二十四日八七府環四字第一○四一四五號函、八十八年五
    月十日八八府環四字第七六二○三號函各一份附卷可查，足見清除技術員應為專
    任職一節並非主管機關新規定之事項，則身為負責人之被告又豈有不知之理。是
    以被告上開所辯均無非事後飾卸之詞，不足採信，被告出具前開證人等均任職於
    超景公司擔任專職人員之不實任職證明書，致使主管機關因此核發廢棄物清除許
    可證，足生損害於主管機關對於核發廢棄物清除許可證之管理正確性，本件事證
    明確，被告犯行堪以認定。
二、核被告戊○○明知為不實之事項，而使公務員登載於職務上所掌之公文書，足以
    生損害於公眾及他人，所為係犯刑法第二百十四條之罪。被告先後多次犯行，時
    間緊接，犯罪構成要件相同，顯係基於概括之犯意反覆為之，應依連續犯之規定
    論以一罪並加重其刑。爰審酌被告犯罪之動機、目的、手段、所生危害及犯後一
    再飾詞辯解等一切情狀，量處如主文所示之刑，並諭知易科罰金之折算標準，以
    資懲儆。
據上論斷，應依刑事訴訟法第二百九十九條第一項前段，刑法第五十六條、第二百十
四條、第四十一條，罰金罰鍰提高標準條第一條前段、第二條，判決如主文。
中      華      民      國      八十九      年      十二    月    七    日
                              臺灣臺南地方法院刑事第四庭
          法      官  楊  惠  芬
右正本證明與原本無異。
如不服本判決，應於送達後十日內向本院提出上訴狀。
                                  法院書記官  陳  俊  元
中      華      民      國      八十九      年      十二    月   十一   日
附表：
┌───┬──────────────┬────────────────┐
│姓  名│任職期間及實際任職公司名稱  │被告申報證人任職期間及職務      │
├───┼──────────────┼────────────────┤
│甲○○│自八十二年二月間起至八十七年│自八十四年一月間起至八十五年七月│
│      │五月間任職於臺灣福興工業股份│間止於超景公司任甲級廢棄物清除技│
│      │有限公司                    │術員                            │
├───┼──────────────┼────────────────┤
│丙○○│自八十二年七月間起任職於新茂│自八十四年十二月起至八十六年十二│
│      │油壓精機社                  │月間止於超景公司任乙級廢棄物清除│
│      │                            │技術員                          │
├───┼──────────────┼────────────────┤
│乙○○│自八十四年三月起任職於慶記金│自八十七年六月二十四日起至八十七│
│      │屬工業股份有限公司          │年七月十四日止於超景公司任甲級廢│
│      │                            │棄物清除技術員                  │
├───┼──────────────┼────────────────┤
│丁○○│自八十八年一月十六日起任職於│自八十八年五月十日起至八十八年六│
│      │臺南監獄員工消費合作社      │月十日止於超景公司任甲級廢棄物清│
│      │                            │除技術員                        │
└───┴──────────────┴────────────────┘
附錄本案論罪科刑法條全文：
刑法第二百十四條：明知為不實之事項，而使公務員登載於職務上所掌之公文書，足
                  以生損害於公眾或他人者，處三年以下有期徒刑、拘役或五百元
                  以下罰金。


司法院資訊處製作；財團法人民間司法改革基金會備份。
